臺灣高等法院民事裁定
109年度抗字第269號
抗  告  人  慈玄濟世靈修中心

法定代理人  呂錦祥  

                      住○○市○○區○○○路○段000號0樓 之0            

上列抗告人因與游繡華間請求返還不當得利事件（原法院108年
度訴字第870號），聲請法官迴避，對於中華民國109年1月22日
臺灣新竹地方法院109年度聲字第3號所為裁定提起抗告，本院裁
定如下： 
    主  文
抗告駁回。
抗告訴訟費用由抗告人負擔。
    理  由
按民事訴訟法第33條第1項第2款所謂法官執行職務有偏頗之虞
  ，係指法官對於訴訟標的有特別利害關係，或與當事人之一造
  有密切之交誼或其他情形，客觀上足疑其為不公平之審判者而
  言。若僅憑當事人之主觀臆測，或不滿意法官進行訴訟遲緩，
  或認法官行使闡明權、指揮訴訟欠當，或法官就當事人聲明之
  證據不為調查，則不得謂其有偏頗之虞。
抗告人主張：原法院108年度訴字第870號返還不當得利等事件
  （下稱本案）之承審法官鄭政宗對於抗告人之法代定代理人為
  何，因先前承審原法院107年度重訴字第146號請求返還財物事
  件（下稱前案）所餘留之印象而產生偏頗之心證，難期會公允
  評價抗告人所提出之新事證，更有可能沿襲前案為不利於抗告
  人之認定。依最高法院108年度台抗字第921號刑事裁定見解，
  前後二案之當事人雖非相同，惟前案之事實與後案有高度重疊
  ，客觀上足令一般人合理懷疑該法官就後案與前案相同之案件
  事實有產生預斷之可能，嚴重損及抗告人之審級利益，該法官
  以迴避後案審理程序為宜。本件前案固未認定抗告人之代理權
  歸屬，亦無認定相對人游繡華為抗告人之法定代理人，然鄭法
  官於開庭時之發言內容及表現，可看出鄭法官因本院106年度
  上字第739號民事判決及其承審之前案經驗，於本件形成預斷
  「抗告人為非法人團體」及「相對人為抗告人之代表人」之心
  證，客觀上已難期鄭法官保持空白心證參與本案之審理，應認
  鄭法官執行職務有偏頗之虞，依民事訴訟法第33條第1項第2款
  規定聲請法官迴避，經原法院裁定駁回，抗告人對之提起抗告
  。
抗告人提出108年12月3日期日之錄音譯文，顯示該期日經過情
  形如下：鄭法官因相對人抗辯抗告人並非由法代提訴訟而問抗
  告人之意見，抗告人表示：本院106年度上字第739號民事判決
  及前案民事判決均無認定抗告人之代理人等語。鄭法官表示：
  我們有認定相對人是管理人，高院好像也這樣等語。抗告人表
  示：今日庭呈書狀檢附之原證7至11可證明呂錦祥為抗告人之
  代表人，法官問相對人有無意見後，相對人就該等證據陳述意
  見，並表示再具狀說明。法官向抗告人確認請求權基礎，及請
  求金額。抗告人主張所請求者是委託相對人交付與其他宮廟的
  功德款之事實，為相對人所否認。抗告人聲請傳喚證人李翠真
  。法官嗣以其承審前案，抗告人於前案主張抗告人業已消滅，
  但本件又以呂錦祥為抗告人法代來提起訴訟，前後主張似有矛
  盾乙節，詢問抗告人意見？抗告人則表示再具狀表示意見。法
  官表示：抗告人法代是誰，到底是不是要繼續依前案的認定結
  果做認定，如果照前案的結果，是認抗告人有當事人能力，只
  是呂錦祥的代理權有問題，這部分可能再開一次庭再決定，看
  這部分是否是要優先處理，程序上應該是優先處理等語，有抗
  告人所提出錄音譯文在卷（見原法院卷第21至41頁），以上均
  屬鄭法官指揮訴訟程序之闡明、發問、曉諭。
最高法院108年度台抗字第921號刑事裁定認為前案與本案所載
  犯罪事實相同，足見前案與本案有關抗告人與吳建民等人共同
  犯罪之事實高度重疊，難謂二案就犯罪事實之調查有何重大差
  異，合理懷疑法官就本案與前案相同之事實非無產生預斷之可
  能，法官以迴避本案為宜（見本院卷第35至39頁），然本件前
  案為相對人為抗告人之法定代理人請求呂錦祥、陳湄汝、社團
  法人中華民國慈玄九天玄女娘娘弘道協會返還財物（判決見本
  院卷第71至91頁），本案為呂錦祥為抗告人之法定代理人請求
  相對人返還不當得利，二者起訴之原因事實並不相同，並無上
  開刑事裁定所載之前案與本案犯罪事實相同之情形，難認本件
  有上開刑事裁定之適用。
抗告人所稱鄭法官於本件形成預斷「抗告人為非法人團體」及
  「相對人為抗告人之代表人」之心證，客觀上已難期鄭法官保
  持空白心證參與本案之審理，應認鄭法官執行職務有偏頗之虞
  云云，係其主觀上對承審法官言詞之臆測，或屬法官指揮訴訟
  程序之闡明、發問、曉諭等職權行使之範疇，難認鄭法官執行
  職務有何偏頗之虞。抗告人聲請迴避，不合於民事訴訟法第33
  條第1項第2款之規定，自無由准許。是抗告人提起本件抗告，
  為無理由，應予駁回。
據上論結，本件抗告為無理由，爰裁定如主文。
中　　華　　民　　國　　109 　年　　3 　　月　　19　　日
                  民事第十八庭  
                      審判長法  官  吳青蓉
                            法  官  林政佑
                            法  官  周美雲
                            
正本係照原本作成。
本裁定除以適用法規顯有錯誤為理由外，不得再抗告。如提起再
抗告，應於收受送達後10日內委任律師為代理人向本院提出再抗
告狀。並繳納再抗告費新臺幣１千元。
中　　華　　民　　國　　109 　年　　3 　　月　　19　　日

  　　　　　　　　　　　　　書記官  呂  筑